【裁判字號】    99,訴,758
【裁判日期】    991026
【裁判案由】    違反毒品危害防制條例
【裁判全文】
臺灣嘉義地方法院刑事判決               99年度訴字第758號
公  訴  人  臺灣嘉義地方法院檢察署檢察官
被      告  甲○○
上列被告因違反毒品危害防制條例案件，經檢察官提起公訴（99
年度毒偵字第 992號），被告自白犯罪，經合議庭裁定改以簡式
審判程序審理，本院判決如下：
    主  文
甲○○施用第一級毒品，處有期徒刑捌月，扣案之海洛因拾壹包
（驗餘淨重3.89公克）沒收並銷燬之；又施用第二級毒品，處有
期徒刑陸月，扣案之甲基安非他命貳包（驗餘淨重分別為0.0502
公克及0.7582公克，共計驗餘淨重0.8084公克）沒收並銷燬之；
玻璃球管壹支沒收。應執行有期徒刑壹年，扣案之海洛因拾壹包
（驗餘淨重3.89公克）、甲基安非他命貳包（驗餘淨重分別為0.
0502公克及0.7582公克，共計驗餘淨重0.8084公克）均沒收並銷
燬之；玻璃球管壹支沒收。
    犯罪事實
一、甲○○前因施用第2級毒品案件，經依本院 88年度毒聲字第
    446 號裁定送觀察、勒戒後，因認無繼續施用毒品之傾向，
    而經臺灣嘉義地方法院檢察署檢察官於民國 88年4月27日以
    88年度偵字第2180號為不起訴處分確定；又因施用第 2級毒
    品案件，經本院判處有期徒刑4月，如易科罰金，以300元折
    算1日確定，並於 90年2月28日執行完畢出監；再因施用第2
    級毒品案件，復經本院判處有期徒刑 6月，如易科罰金，以
    300元折算1日確定，並於 91年7月15日易科罰金執行完畢。
    後又因施用毒品犯行，經臺灣嘉義地方法院檢察署檢察官先
    後於 99年2月9日以98年度毒偵字第1276號，99年4月27日以
    99年度毒偵字第548號為緩起訴處分，嗣後確定，緩起訴期
    間為2年，命其應於緩起訴期間內遵守及履行下列處遇措施
    與命令：
（一）至臺灣嘉義地方法院檢察署指定之嘉義榮民醫院即戒癮治
      療機構，依該院之毒品病患減害替代療法計畫，按時服用
      替代毒品美沙酮（METHADONE） 至無繼續服用之必要為止
      ，期間為1年。
（二）應遵守上開戒癮治療機構指定之日期，前往接受藥物治療
      、團體心理輔導治療及社會復健治療。
（三）隨時依臺灣嘉義地方法院檢察署觀護人指定之日期採尿檢
      驗。
    詎甲○○於該緩起訴處分期間內，仍不知悔改，又基於施用
    第一級毒品及第二級毒品之犯意，先於 99年7月3日下午3時
    許，在其位於嘉義縣六腳鄉崩山村 3鄰後崩山28號之住處，
    以海洛因摻加美娜水注射之方式，施用第一級毒品海洛因 1
    次。旋於同日下午 3時20分許，又在同一住處，以甲基安非
    他命放入玻璃球內燒烤方式，施用第二級毒品甲基安非他命
    1次。嗣因警方於99年7月4日下午3時35分許，在嘉義縣朴子
    市○○里○○○道與小榔一路之交岔路口，發現其騎乘機
    車未依規定 2段式左轉，而加以攔下取締，並自其褲子左口
    袋內查扣第一級毒品海洛因11小包（驗餘淨重3.89公克）、
    第二級毒品甲基安非他命2小包（驗餘淨重分別為 0.0502公
    克及0.7582公克【起訴書載為0.7852公克】，共計驗餘淨重
    0.8084公克）暨玻璃球管 1支，並經其同意採集尿液檢體送
    驗結果，呈海洛因代謝物可待因及嗎啡陽性反應、甲基安非
    他命陽性反應。
二、案經嘉義縣警察局朴子分局報請臺灣嘉義地方法院檢察署檢
    察官偵查起訴。
    理    由
一、本件被告甲○○所涉犯者為毒品危害防制條例第 10條第1項
    法定刑為「六月以上五年以下有期徒刑」之施用第 1級毒品
    罪；其另所涉犯者為毒品危害防制條例第 10條第2項法定刑
    為「三年以下有期徒刑」之施用第 2級毒品罪，均非死刑、
    無期徒刑、最輕本刑為 3年以上有期徒刑之罪或高等法院管
    轄第一審案件。被告於本院審理時，就被訴事實為有罪之陳
    述，經告知簡式審判程序之旨，並聽取檢察官及被告之意見
    後，本院爰依刑事訴訟法第 273條之1第1項之規定裁定由受
    命法官獨任進行簡式審判程序。故本件簡式審判程序之證據
    調查，依刑事訴訟法第 273條之2之規定，不受同法第159條
    第1項、第161條之2、第161條之3、第163條之1及第164條至
    第170條規定之限制，先予敘明。
二、上開犯罪事實，業據被告甲○○於警詢及偵查中暨本院審理
    時坦承不諱（見警卷第 3頁、偵查卷第14頁、本院卷第28頁
    ），並有代號與真實姓名對照表、台灣檢驗科技股份有限公
    司濫用藥物尿液檢驗報告、法務部調查局濫用藥物實驗室鑑
    定書、行政院衛生署草屯療養院鑑定書各1份暨照片3幀在卷
    可參（見警卷第7、8頁、偵查卷第18、19、22、23頁）。此
    外又有第一級毒品海洛因11小包（驗餘淨重3.89公克）、第
    二級毒品甲基安非他命2小包（驗餘淨重分別為0.0502公克
    及0.7582公克【起訴書載為0.7852公克】）及吸食工具玻璃
    球管1支扣案可資佐證。足認被告之自白與事實相符，堪以
    採信。本件事證明確，被告犯行堪予認定，依法應予論科。
三、核被告甲○○所為施用海洛因部分，係犯毒品危害防制條例
    第10條第1項之施用第1級毒品罪。其所為施用甲基安非他命
    部分，則係犯毒品危害防制條例第10條第2項之施用第2級毒
    品罪。被告為施用第1、2級毒品而持有第1、2級毒品之低度
    行為已為施用之高度行為所吸收，不另論罪。被告上開施用
    第1級毒品海洛因及施用第2級毒品甲基安非他命之犯行，其
    犯罪時間均屬獨立可分，犯意各別，行為互異，應予分論併
    罰。扣案之11包物品（驗餘淨重3.89公克）含海洛因成分；
    扣案之2包物品（驗餘淨重分別為 0.0502公克及0.7582公克
    【起訴書載為0.7852公克】，共計驗餘淨重0.8084公克）含
    甲基安非他命成分，均應依毒品危害防制條例第 18條第1項
    前段規定，不問屬於犯人與否，宣告沒收並銷燬之。而扣案
    之玻璃球管1支，業據被告供承為其所有，供施用第2級毒品
    甲基安非他命之用，而為被告所有，且供犯施用第 2級毒品
    罪所用之物，依刑法第38條第1項第2款之規定，依法宣告沒
    收。
四、爰審酌被告僅係玻璃工，國中畢業，家裡有兩個小孩，分別
    為十八歲及十七歲，均為女生，且被告業已離婚，其父母均
    健在，均約七、八十歲，與被告同住，家裡平日生計均依賴
    被告負擔等情。其自己亦有多次施用毒品之前科素行，明知
    毒品嚴重妨害人之身心健康，仍戕害自己身心健康，施用毒
    品之犯罪動機，固無明顯被害人可言，但施用毒品，無視國
    家查緝毒品之禁令，違反注意義務重大，對於國家、社會具
    有潛在之危險性。然尚能於警詢、偵查中及本院審理時均坦
    承犯行及其品行、素行、犯後態度等一切情狀，復參酌檢察
    官於本院審理時請求就被告施用第1、2級毒品部分分別具體
    求刑有期徒刑8月及有期徒刑6月，並請求定執行刑為有期徒
    刑 1年，為有理由，爰分別量處如主文所示之刑，並定其應
    執行刑如主文所示。另（一）檢察官起訴書雖僅對扣案之第
    1級毒品海洛因 11小包（驗餘淨重3.89公克）、第二級毒品
    甲基安非他命2小包驗餘淨重分別為 0.0502公克及0.7582公
    克【起訴書載為0.7852公克】，請求宣告沒收。然前揭扣案
    之第1、2級毒品，依毒品危害防制條例第18條第 1項前段之
    規定，不問屬於犯人與否，均應宣告沒收並銷燬之，檢察官
    之上開請求尚有誤認。（二）被告涉嫌自99年 5月底起至同
    年7月7日止，販賣第1級毒品海洛因、第2級毒品甲基安非他
    命予黃登貴、賴專財、曾瑞娥及吳友文等人，業經臺灣嘉義
    地方法院檢察署檢察官提起公訴，有該署99年度偵字第5489
    、6259號起訴書一紙附卷，並經本院調取該號卷證核閱無訛
    。據該起訴書所載，被告固坦承販賣第 1級毒品海洛因予賴
    專財，販賣第 2級毒品甲基安非他命予黃登貴等事實，惟上
    開起訴書之記載，暨前揭卷宗內容，均未提及本件扣案之11
    包海洛因及2包甲基安非他命，與被告該案販賣第1級毒品及
    第 2級毒品有關，亦無明確證據證明前揭扣案毒品確與被告
    販賣第1級毒品及第2級毒品有關。另本院於審理時，被告亦
    供稱：扣案之11包毒品是自己要吃的；分裝成11包，出去比
    較方便，扣案之11包毒品中，比較大包的就分成 2次施用，
    其他比較小的就 1次施用等語（見本院卷第29、30頁）。並
    無證據證明本案前揭扣案之毒品，與被告販賣第1、2級毒品
    有關，尚乏證據證明上開本案扣案毒品，為被告另案所販賣
    之毒品，而被告復承認前揭扣案之毒品，僅分別係其施用第
    1、2級之毒品，則本件扣案之上開毒品，自僅得於本案施用
    毒品之項下宣告沒收並銷燬之。（三）另因數罪併罰中之 1
    罪，依刑法規定得易科罰金，若因與不得易科之他罪併合處
    罰結果而不得易科罰金時，原可易科部分所處之刑，自亦無
    庸為易科折算標準之記載（司法院大法官釋字第 144號解釋
    意旨可資參照），本案被告所犯之施用第 1級毒品海洛因之
    罪，經判處有期徒刑8月，不得易科罰金，是其所犯施用第2
    級毒品甲基安非他命之罪，雖僅判處有期徒刑 6月，自無庸
    為易科罰金之記載。（四）至於被告於本院辯論終結後之99
    年10月20日具狀（99年10月21日送達本院）表示因其於緩起
    訴後，遭朋友陷害，致家中一切事業停止，家中少了支柱，
    無法繼續營業。如今失利又失財，成為罪人，因而愚昧請求
    法院再給予彌補過錯之機會，給予安置家中年邁父母及妻兒
    之照顧扶持，再給予些許時間，定會從新改過自新云云。惟
    查：依事實欄所記載之前科紀錄（參酌本院所附臺灣高等法
    院被告前案紀錄表所載），被告曾多次施用毒品，嗣於99年
    初所犯施用毒品之犯行，檢察官亦給予緩起訴之處分，並已
    確定，顯然已給予被告相當程度之機會，被告自應珍惜。竟
    仍不知悔改，再犯本件之施用第1、2級毒品罪（此外復另案
    涉犯販賣毒品罪嫌，經檢察官起訴，現繫屬於本院審理中）
    ，尚難認其有真心戒毒之誠意。且被告於施用毒品之時，如
    心中思及其年老之父、母或妻兒子女，自會戒慎恐懼，不施
    用毒品，而非一而再再而三之施用毒品，俟施用毒品之東窗
    事發後，再以必須照顧父、母或妻兒子女之由，請求他人原
    諒之理。是被告上開具狀之陳述，本院業已於量刑時加以斟
    酌，尚不得以此為由，再請求給予所謂之改過自新之時間，
    其此部分之請求，自難准許。以此均併予敘明。
據上論斷，應依刑事訴訟法第二百七十三條之一第一項、第二百
九十九條第一項前段，毒品危害防制條例第十條第一項、第二項
、第十八條第一項前段、刑法第十一條、第五十一條第五款、第
三十八條第一項第二款，判決如主文。
本案經檢察官陳昭廷到庭執行職務。
中    華    民    國    99    年   10    月     26    日
                    刑事第六庭  法  官  陳朱貴
如不服本判決應於收受判決後10日內向本院提出上訴書狀，並應
敘述具體理由；其未敘述上訴理由者，應於上訴期間屆滿後20日
內向本院補提理由書（均須按他造當事人之人數附繕本）「切勿
逕送上級法院」。
中    華    民    國    99    年   10    月     26    日
                                書記官  鄭翔元
附錄：
毒品危害防制條例第10條第1項
施用第一級毒品者，處6月以上5年以下有期徒刑。
毒品危害防制條例第10條第2項
施用第二級毒品者，處3年以下有期徒刑。

司法院資訊處製作；財團法人民間司法改革基金會備份。
